臺灣臺中地方法院臺中簡易庭小額民事判決
111年度中小字第799號
原      告  鄒豐懋  
訴訟代理人  楊杏蓮  
被      告  蔣文智  
            陳冠宇  
上列當事人間請求害賠償事件，本院於民國111年8月9日言詞辯
論終結，判決如下：
主      文
原告之訴駁回。
訴訟費用新臺幣1,000元由原告負擔。
    事實及理由
壹、程序事項
    被告經合法通知，未於言詞辯論期日到場，核無民事訴訟法
    第386條所列各款情形，爰依原告之聲請，由其一造辯論而
    為判決。
貳、實體事項
一、原告主張：兩造為鄰居。伊於民國109年9月23日8時50分至9
    時20分許，牽自行車行經臺中市○區○○路0段000巷00號前時
    ，因被告陳冠宇認為伊牽車通過之行為，碰撞其暫停於該處
    之自小客車（下稱系爭車輛），致系爭車輛震動及損壞，因
    而心生不滿，與其配偶即被告蔣文智共同基於公然侮辱及恐
    嚇之犯意，以「你腳踏車撞到我車的後照鏡」、「你賠不起
    」等語（下稱系爭言語）辱罵伊，嚴重貶損伊名譽，且系爭
    言語係暗示欲向伊提告請求賠償，以此方式恐嚇伊，造成伊
    憂鬱、擔心；被告上開行為係故意不法侵害伊之名譽權及人
    格權，致伊精神上受有莫大之痛苦，爰依侵權行為之法律關
    係，請求被告賠償精神慰撫金新臺幣（下同）9萬元（就侵
    害名譽權及人格權之不法行為各請求45,000元）等語，並聲
    明：被告應連帶給付原告9萬元，及自起訴狀繕本送達翌日
    起至清償日止，按週年利率百分之5計算之利息。
二、被告均未於言詞辯論期日到場，惟以書狀陳稱：伊並未向原
    告稱：「你賠不起」等語，亦未有何恐嚇原告之行為；且原
    告牽自行車之行為確有碰撞伊所有之系爭車輛，造成系爭車
    輛毀損，伊等已向保險公司申請理賠，並無誣指原告之情事
    等語資為抗辯，並聲明：㈠原告之訴駁回。㈡如受不利判決，
    願供擔保請准宣告免為假執行。
三、得心證之理由　　
  ㈠按因故意或過失，不法侵害他人之權利者，負損害賠償責任
    ；數人共同不法侵害他人之權利者，連帶負損害賠償責任；
    不法侵害他人之身體、健康、名譽、自由、信用、隱私、貞
    操，或不法侵害其他人格法益而情節重大者，被害人雖非財
    產上之損害，亦得請求賠償相當之金額，民法第184條第1項
    前段、第185條第1項、第195條第1項前段分別定有明文。但
    侵權行為之成立，須行為人因故意過失不法侵害他人權利，
    即行為人須具備歸責性、違法性，且不法行為與損害間有相
    當因果關係，始能成立，而主張侵權行為賠償請求權之人，
    對於侵權行為之成立要件應負舉證責任。又按當事人主張有
    利於己之事實者，就其事實有舉證之責任，民事訴訟法第27
    7條前段亦定有明文。
  ㈡本件原告主張其遭被告於上開時、地以系爭言語侮辱及恐嚇
    ，致其名譽權及人格權受有侵害等節，被告不爭執有對原告
    稱「你腳踏車撞到我車的後照鏡」，惟否認有稱「你賠不起
    」等語，及其之行為有侵害原告之名譽權及人格權，揆諸上
    開說明，原告自應就該等利己之事實負舉證之責。經查：
　⒈原告主張其遭被告於上開時、地以系爭言語侮辱等節，業據
    提出錄影光碟暨錄音譯文為證（見本院卷第133-135頁）。
    經本院勘驗原告提出之錄影光碟，其中檔名「00000000＿092
    424.mp4」檔案勘驗結果：影片時間00：33至00：34⑴原告：
    本來就沒有碰到，我本來就沒有碰到。⑵陳冠宇：保持社交
    距離，保持社交距離，請保持社交距離，謝謝，謝謝。⑶蔣
    文智：保險你賠不起，保險你賠不起，不要理他，不要理他
    ；本院另勘驗被告提出之行車紀錄器影片，其中原告騎乘自
    行車接近系爭車輛，於經過系爭車輛時，發出一聲「碰」，
    陳冠宇即稱：「他A到車了。」等情，有勘驗筆錄附卷可稽
    （見本院卷第155-157頁）。綜觀上開勘驗結果，足見蔣文
    智因認原告所牽之自行車碰撞系爭車輛，而與原告發生爭執
    ，嗣於原告解釋其並未碰撞系爭車輛時，確向原告稱：「保
    險你賠不起」等語，被告空言辯稱其並未向原告稱：「你賠
    不起」等語，並無可採。
　⒉又侵權行為法上所稱侵害他人之「名譽」，係指對他人就其
    品行、德行、名聲、信用等的社會評價，名譽有無受損害，
    應以社會上對個人評價是否貶損作為判斷之依據。觀諸上開
    勘驗結果，雖可見被告向原告稱系爭言語，然係因被告認其
    所有之系爭車輛遭原告碰撞毀損，其用詞遣字或未經深思熟
    慮，誠屬抒發其親身感受而為之陳述，核為個人意見表達之
    範疇，主觀上係回應原告抗辯並未碰撞系爭車輛等節，縱然
    使原告感到不快，然系爭言語依一般社會通念，並無貶損他
    人之意，尚不足使原告客觀之社會評價受到貶損，自難認被
    告此舉屬侵害原告名譽權之不法行為。是原告主張被告應就
    此部分言語負侵權行為損害賠償責任云云，洵屬無據。
　⒊原告另主張系爭言語實係暗示欲向其提告請求賠償，具恐嚇
    之意味云云。然所謂恐嚇，係指以將來之惡害通知被害人，
    使其生畏怖心之謂，則行為人是否有恐嚇之真意，尚須綜合
    斟酌雙方接觸當時情境及談話整體內容，而不應單純截取部
    分對話內容即斷章取義觀之。查被告所稱之「你腳踏車撞到
    我車的後照鏡」等語，依一般社會通念，並無以惡害通知原
    告之意涵，實乃單純陳述客觀事實，自難僅以原告片面主觀
    之揣測，即謂被告有何恐嚇而侵害原告人格權之行為。
　⒋綜上，被告既未侵害原告之名譽權及人格權，則原告主張被
    告應負侵權行為損害賠償之責云云，自屬無據。
四、綜上所述，原告依侵權行為之法律關係，請求被告連帶給付
    9萬元，及自起訴狀繕本送達翌日起至清償日止，按週年利
    率百分之5計算之利息，為無理由，應予駁回。
五、本件係適用小額訴訟程序，依民事訴訟法第436條之19第1 
    項規定，法院為訴訟費用之裁判時，併確定訴訟費用額為1,
    000元。
六、本件事證已臻明確，兩造其餘攻擊防禦方法及所提證據，經
    本院審酌後，認與判決結果不生影響，爰不逐一論述，附此
    敘明。
七、訴訟費用負擔之依據：民事訴訟法第78條。  　　　 
中　　華　　民　　國　　111 　年　　8 　　月　　25　　日
                  臺灣臺中地方法院臺中簡易庭
                                  法　官　傅可晴
以上為正本係照原本作成。
如不服本判決，應於送達後廿日內，以判決違背法令為理由，向
本院提出上訴狀並表明上訴理由 (上訴理由應表明一、原判決所
違背之法令及其具體內容；二、依訴訟資料可認為原判決有違背
法令之具體事實) ，如於本判決宣示後送達前提起上訴者，應於
判決送達後廿日內補提上訴理由書（須附繕本）。
中　　華　　民　　國　　111 　年　　8 　　月　　26　　日
                                  書記官  錢  燕